臺灣臺中地方法院交通事件裁定　　95年度交聲字第1095號
原處分機關　交通部公路總局臺中區監理所
異　議　人
即受處分人　甲○○
上列受處分人因違反道路交通管理處罰條例案件，對於交通部公
路總局台中區監理所民國95年9月12日所為之裁決書（中監違字
第裁60-G00000000號）及該所95年10月23日所為之裁決書（中監
違字第裁60-ZHC021608號），聲明異議，本院裁定如下：
    主  文
交通部公路總局台中區監理所95年10月23日裁決書（中監違字第
裁60-ZHC021608號）之處分應予撤銷。
其餘異議駁回。
    理  由
一、原處分機關略以：緣車牌號碼OM-5998號自小客車分別於：
    民國94年10月20日9時20分許，在台中市○○○路，因「
    在道路收費停車處所停車經催繳不依規定繳費」而違規，經
    台中市警察局交通隊依違反道路交通管理處罰條例第56 條
    第2項逕行舉發。95年2月19日9時49分許，在國道三號高
    速公路南下334.8公里處，因「在高速公路超速行駛」違規
    ，經國道公路警察第八隊依違反道路交通管理處罰條例第33
    條第1項逕行舉發。異議人未於期限內到案，該所遂分別於
    95年9月12日以中監違字第裁60－G00000000號裁決書裁處
    罰鍰新台幣（下同）3百元整。95年10月23日以中監違字
    第裁60－ZHC021608號裁決書裁處罰鍰6千元整，於法應無不
    合。且異議人於95年9月14日收受上開中監違字第裁60－G00
    000000號裁決書，直至95年10月25日始聲明異議，已逾法定
    期限等語。
二、本件異議人即受處分人甲○○（下稱異議人）則以：異議人
    所有上開自小客車，已於95年1月4日經本院簡易庭調解成立
    ，林振平同意偕同辦理車籍變更登記，之後發生之交通違規
    ，均與異議人無關，爰聲明異議等語。
三、本院之判斷：
  (一)交通部公路總局台中區監理所95年9月12日所為之裁決書（
    中監違字第裁60-G00000000號）：
  (1)按受處分人不服道路交通管理處罰條例第8條所定主管機關
    所為之處罰，得於接到裁決書之翌日起20日內，向管轄地方
    法院聲明異議；又聲明異議，應以司法狀紙，敘述異議之理
    由，提出於原處分機關為之；又交通法庭認聲明異議不合法
    律上之程式或其異議權已經喪失者者，應以裁定駁回之，但
    其不合法律上之程式可補正者，應先訂期命為補正，逾期不
    補正者，即予駁回，道路交通管理處罰條例第87條第1項、
    道路交通案件處理辦法第13條前段、第18條分別定有明文。
  (2)經查，上開裁決書經原處分機關於95年9月12日送達異議人
    本人收受，有交通部公路總局台中區監理所送達證書影本1
    紙在卷可稽（本院卷第4頁），是異議人倘對上開原處分裁
    決書不服，自應於收受該裁決書之翌日即95年9月13日起20
    日內提出異議，惟受處分人竟遲至同年10月25日始向原處分
    機關聲明異議，有異議人聲明異議狀上之原處分機關分文章
    戳1枚可憑，其異議顯逾前開20日法定期限，且無從命其補
    正，自應予以駁回。
  (二)交通部公路總局台中區監理所95年10月23日裁決書（中監違
    字第裁60-ZHC021608號）：
  (1)按汽車駕駛人之違規行為，經以科學儀器取得證據資料，當
    場不能或不宜攔截製單舉發者，得對汽車所有人逕行舉發處
    罰；逕行舉發，應記明車輛牌照號碼、車型等可資辨明之資
    料，以汽車所有人為被通知人製單舉發。又送達，除法規另
    有規定外，由行政機關依職權為之；送達，不能依行政程序
    法第72條、第73條規定為之者，得將文書寄存送達地之地方
    自治或警察機關，並作送達通知書2份，1份黏貼於應受送達
    人住居所、事務所、營業所或其就業處所門首，另1份交由
    鄰居轉交或置於該送達處所信箱或其他適當位置，以為送達
    ；前項情形，由郵政機關為送達者，得將文書寄存於送達地
    之郵政機關。再寄存送達，自寄存之日起發生效力，道路交
    通管理處罰條例第7條之2第1項第6款、第2項、行政程序法
    第67條、74條第1項、第2項分別定有明文。次按本條例之處
    罰，受舉發違反道路交通管理事件之受處罰人，認為受舉發
    之違規行為應歸責他人者，應於舉發違反道路交通管理事件
    通知單應到案日期前，檢附相關證據及應歸責人相關證明文
    件，向處罰機關告知應歸責人，處罰機關應即另行通知應歸
    責人到案依法處理。逾期未依規定辦理者，仍依本條例各該
    違反條款規定處罰，道路交通管理處罰條例第85條第1項亦
    定有明文。此項規定無非在使逕行舉發之違規人（受處分人
    ）得以釐清責任歸屬，故舉發機關應先合法送達舉發違反道
    路交通管理事件通知單予受處分人，處分機關所為逕行裁決
    始為適法。
  (2)經查：
  本件異議人固於95年1月4日在本院簡易庭與林振平調解成立
    ，約定林振平應協同辦理系爭車號OM-5998號自小客車之車
    籍變更登記，有異議人所提出之調解筆錄節本在卷可稽，然
    迄今上開自小客車之所有權人仍為異議人一節，亦有車號查
    詢汽車車籍表在卷可參，先予敘明。
  又上開自小客車於95年2月19日，在國道三號高速公路南下
    334.8公里處，因「速限為110公里，經雷達 (射)測定行速
    為132公里，超速22公里」，為國道公路警察局第八警察隊
    善化分隊警員依採證照片逕行舉發，並以車輛所有人即異議
    人為被通知人，掣開舉發違反道路交通管理事件通知單（以
    下簡稱舉發通知單），依上開規定，於法並無不合。
  然上開舉發通知單以掛號郵件郵寄送達於異議人之車籍登記
    地址即台中縣大里市○○街7號，嗣因招領逾期無人簽收，
    而改依寄存送達之方式，將上開舉發通知單於95年6月1日寄
    存於郵政機關即草湖郵局，此有國道公路警察局送達證書1
    份存卷可考（第16頁），上開地址並非被告之戶籍地，即非
    住居所，已無從依前開行政程序法第72條第1項、第74條之
    規定生寄存送達之效力；況本件舉發違反道路交通管理事件
    通知單上所載之應到案日期為「95年4月9日前」（本院卷第
    17頁），而依國道公路警察局送達證書影本顯示，本件舉發
    違反道路交通管理事件通知單（含採證照片），係於95年6
    月1日，寄存異議人之車籍登記地即台中縣大里市○○街7號
    之草湖郵局，其寄存送達發生效力之日期，顯在其應到案日
    期之後，異議人縱受送達，亦無從於應到案日期前，檢附相
    關證據及應歸責人相關證明文件，向處罰機關告知應歸責人
    ，讓處罰機關得另行通知應歸責人到案處理。則原處分機關
    未依法讓異議人得於於應到案日期前告知真正應歸責人，而
    逕依道路交通管理處罰條例第33條第1項、違反道路交通管
    理事件統一裁罰基準及處理細則第43條、第44條、第67條規
    定，裁處異議人罰鍰新台幣6千元，即有未合。
  綜上所述，異議人之此部分異議為有理由，自應由本院將原
    處分撤銷，發回原處分機關另為適當之裁決，以資適法。又
    此部分裁決書送達異議人之時間為95年10月25日，有原處分
    機關送達證書在卷可證，是此部分之異議並未逾期，復予敘
    明。
四、據上論斷，應依道路交通案件處理辦法第18條前段、第20條
    規定，裁定如主文。
中　　華　　民　　國　　96　　年　　1 　　月　　8 　　日
                  交通法庭法  官　陳姵君
以上正本證明與原本無異。
對於本件裁定如有不服，應於收受送達後5 日內，向本院提出抗
告書狀，敘述抗告之理由，抗告於臺灣高等法院。
中　　華　　民　　國　　96　　年　　1 　　月　　8 　　日
                          書記官　莊金屏
